臺灣高等法院民事判決　　　　　　　　100年度上易字第425號
上　訴　人　仙韻秀實業有限公司
法定代理人　王宗智
訴訟代理人　趙偉程律師
被 上訴 人　睫美國際有限公司
法定代理人　陳皇佑
上列當事人間請求給付買回價金事件，上訴人對於中華民國100
年3月18日台灣士林地方法院99年度訴字第1333號第一審判決提
起上訴，本院於100年7月12日言詞辯論終結，判決如下：
    主  文
上訴駁回。
第二審訴訟費用由上訴人負擔。
    事實及理由
一、被上訴人起訴主張：
    兩造於民國96年2 月12日簽訂網頁販賣承諾書（下稱系爭契
    約），由上訴人將自日本進口之JM（JM EST）潔顏油250CC
    、50CC、潤膚水250CC、50CC四項產品（下稱JM四項產品）
    授權被上訴人販賣，期間自96年2月10日起至98年2月10日止
    。依系爭契約第8-4 條之約定，系爭契約終止時，被上訴人
    庫存無瑕疵之上訴人產品，上訴人應以被上訴人進貨價格5
    折買回。而系爭契約期限已屆滿，被上訴人尚有庫存之JM四
    項產品詳如原判決附表所示（下稱系爭產品），依進貨價格
    5折計算之金額為新台幣（下同）361,886元。為此，依系爭
    契約上開約定，請求上訴人應給付其中35萬元予被上訴人及
    加計自99年2月4日起算之法定遲延利息。
  （原審判決上訴人應給付被上訴人35萬元及自99年7 月24日起
    至清償日止按年息5%計算之利息，而駁回被上訴人其餘之訴
    。上訴人就其敗訴部分提起上訴；被上訴人敗訴部分則未據
    聲明不服。）
    並於本院聲明：上訴駁回。
二、上訴人則以：
    系爭產品之有效期限為98年1月30日，於98年2月10日系爭契
    約屆期終止時，已逾有效期限，為有瑕疵產品，不符合系爭
    契約第8-4條約定之買回要件。又被上訴人依系爭契約第8-4
    條請求上訴人買回庫存產品，須具備系爭契約第9-4條「單
    項訂貨產品數量需達5,000瓶以上」之要件；然被上訴人僅
    於系爭契約訂立之初訂購JM 四項產品1次，各單項數量均未
    達5,000瓶，不符合上開要件，且高達9成於契約期滿時尚未
    銷售，竟隱瞞此情而先訴請上訴人返還保證金，再為本件請
    求，其權利行使之方法實與誠信原則相違。退步言，上訴人
    依系爭契約第9-4 條約定對被上訴人有18萬元違約金之債權
    得主張抵銷。再退步言，被上訴人僅於系爭契約訂立之初訂
    購產品1次，於系爭契約2年期間屆滿後，第一次所訂購之產
    品竟有高達9成以上仍未銷售，應有系爭契約第5-4條所定不
    准許退貨之情形， 亦與系爭契約第8-4條所稱庫存之情形未
    符等語，資為抗辯。
    並於本院聲明：
    (一)原判決不利上訴人部分廢棄。
    (二)上開廢棄部分，被上訴人在第一審之訴及假執行之聲請均
      駁回。
三、兩造不爭執之事實
  (一)兩造於96年2 月12日簽訂系爭契約，由被上訴人向上訴人
      訂購JM四項產品後銷售，期間自96年2月10日起至98年2月
      10 日止，並於系爭契約第8-4條約定：「本約終止時，乙
      方（即被上訴人）庫存無瑕疵甲方（即上訴人）產品，甲
      方以乙方進貨價5折買回」。
  (二)被上訴人於98年2月10日系爭契約屆期時尚庫存如原判決
      附表所示之系爭產品，其進貨價格5折總金額為370,244元
      。
四、兩造之爭點及論斷：
    被上訴人主張上訴人就系爭契約屆期終止時被上訴人庫存系
    爭產品，應依系爭契約第8-4條約定，以進貨價格5折買回等
    語；為上訴人所否認，並以前揭情詞置辯。則本件兩造之爭
    點為：(一)被上訴人就JM四項產品訂購數量均未超過5,000
    瓶，依系爭契約第5-4條、第9-4條約定，是否不得行使買回
    請求權？(二)系爭產品是否有瑕疵？是否不符合系爭契約第
    8-4 條「庫存」之要件？(三)被上訴人請求買回系爭產品，
    是否違反誠實信用原則？茲分別論述如下：
  (一)被上訴人就JM四項產品訂購數量均未超過5,000瓶，依系
      爭契約第5-4條、第9-4條約定，是否不得行使買回請求權
      之爭點：
    １、按探求契約當事人之真意，應通觀契約全文，並斟酌立
        約當時之情形，依誠信原則，從契約之主要目的及經濟
        價值等作全盤之觀察，若契約文字，有辭句模糊，或文
        意模稜兩可時，固不得拘泥於所用之辭句，但解釋之際
        ，並非必須捨辭句而他求，倘契約文字業已表示當事人
        真意，無須別事探求者，即不能反捨契約文字更為曲解
        （最高法院18年上字第1727號、17年上字第1118號判例
        、86年度台上字第3873號判決意旨意旨參照）。本件兩
        造於96年2 月12日簽訂系爭契約，由被上訴人向上訴人
        訂購JM四項產品後銷售，期間自96年2月10日起至98年2
        月10日止，並於系爭契約第8-4 條約定：「本約終止時
        ，乙方（即被上訴人）庫存無瑕疵甲方（即上訴人）產
        品，甲方以乙方進貨價5 折買回」之事實，為兩造所不
        爭執，自堪信為真實。惟兩造就系爭契約上開約定之要
        件解釋各有所執，自應依上開原則加以審究。
    ２、上訴人雖主張：系爭契約第8-4條買回請求權之行使，
        須具備系爭契約第9-4條「單項產品訂貨數量達5,000瓶
        以上」之要件云云。 惟查，系爭契約第8-4條約定文字
        已如上述，其文義內容未敘及請求買回須以「單項產品
        訂貨數量達5,000瓶以上」 為要件，並無文字上之解釋
        疑義。參以系爭契約第9-4條：「甲方（即上訴人） 因
        應乙方（即被上訴人）之要求，提供JM（JM EST）系列
        商品（潔顏油250CC、50CC、潤膚水250CC、50CC）四項
        產品供應，在乙方單項產品訂貨未達5,000P時，因乙方
        要求變更包裝材或本委託約中止時，每一單品項產品包
        裝資材，開發費18萬元由乙方負擔。」，係就被上訴人
        單項產品訂貨未達5,000 瓶時應負擔產品包裝資材開發
        費用之要件為約定，核與被上訴人買回權之行使亦屬無
        涉，益徵兩造並未合意以「單項產品訂貨數量達5,000
        瓶以上」為買回權行使之要件。是上訴人以被上訴人就
        JM四項產品訂購數量均未超過5,000瓶為由， 主張依系
        爭契約第9-4 條約定不得行使買回請求權云云，顯屬無
        據。
    ３、系爭契約第5條為「一般約定」，系爭契約第8條則為「
        契約期限和契約終了」之約定，而第5-4條約定「乙方
        （即被上訴人）的訂貨單生效日起10日後，甲方（即上
        訴人）有權拒絕乙方更改訂貨內容，甲方拒絕乙方以任
        何理由退貨或換貨。」等語，此有系爭契約可稽（見原
        審卷頁14）。互核以觀，堪認系爭契約第5 條係針對契
        約存續期間兩造權利義務所為之約定，核與第8 條契約
        終止後之相關約定，顯屬有別，由此足見，系爭契約第
        5-4 條係約定被上訴人於契約存續期間有關退貨或換貨
        之要件，自無從據為被上訴人於契約終止後買回權行使
        之限制。則上訴人主張被上訴人訂購系爭產品已逾系爭
        契約第5-4條之退貨期限而不符合第8-4條「庫存」要件
        云云，難認有理。
  (二)關於系爭產品是否有瑕疵之爭點：
    １、本件被上訴人於98年2 月10日系爭契約屆期時尚庫存系
        爭產品，其品名、瓶數、進貨單價、總進貨金額等均詳
        如原判決附表所示，總計系爭產品進貨價格5 折之金額
        為370,244元之事實，為兩造所不爭執， 自堪信為真實
        。而系爭產品自外箱觀之，其中編號B1（潤膚水50CC）
        及C12（潔顏油250CC）各1 箱之外箱有部分破損情形，
        但受損原因無法判斷，編號D4（潤膚水250CC） 之外箱
        有水漬，其餘外箱完好。經開箱勘驗系爭產品，每瓶紙
        盒外包裝均完整，無滲溢漏等異常情形，亦經原審會同
        兩造至現場勘驗並實際清點數量後製有勘驗筆錄附卷可
        稽（見原審卷頁100-105），亦堪採信。
    ２、JM四項產品自日本生產出廠後之有效期間為3 年，而系
        爭產品係96年2 月10日系爭契約訂立後，經上訴人交付
        被上訴人，其有效期限均至98年1 月30日止之事實，為
        兩造所不爭執。準此可知，系爭產品於上訴人交付被上
        訴人時，仍在有效期間內，惟所餘有效期限已不足系爭
        契約之販賣期間2年。而系爭契約第10-1條前段約定「
        乙方（即被上訴人）下訂單後並獲得甲方（即上訴人）
        明確承諾時為起算日，原則起算日後90日為交貨日。…
        」，第5-4 條則約定「乙方的訂貨單生效日起10日後，
        甲方有權拒絕乙方更改訂貨內容，甲方拒絕乙方以任何
        理由退貨或換貨。」等語，亦如上述。互核以觀，系爭
        產品於上訴人交付時，雖所餘有效期間不足系爭契約期
        間2 年，依上開約定，被上訴人無法以此為由向上訴人
        要求退貨或換貨；況系爭產品於交貨當時既仍在有效期
        限內，亦難認上訴人得為物有瑕疵之主張。而被上訴人
        自陳收受系爭產品時有針對有效期限予以口頭詢問，未
        予以拒收或要求換貨（見本院卷頁69反面），上訴人亦
        稱當初兩造想法是可以很快將系爭產品售出（見本院卷
        頁69反面）；由此堪認，系爭產品之有效期限將於系爭
        契約2 年期間前先行屆滿，核屬系爭產品交付時已存在
        之原狀，為兩造所明知且均未認此有何瑕疵。參以系爭
        契約第8-4 條本屬兩造就JM四項產品於契約終止時未販
        售完畢之危險分擔約定，並未論究販售未罄之歸責原因
        ，則除兩造另有明文之約定外，即難認系爭產品之有效
        期限屆至為系爭契約第8-4 條所謂之「瑕疵」。否則將
        造成上訴人得將有效期限較系爭契約期間為短之系爭產
        品出貨予被上訴人，而被上訴人不得要求退換且不得請
        求買回，應非事理之平。
    ３、系爭產品經原審現場履勘，僅其中3 個外裝紙箱有部分
        破損或水漬情形，箱內系爭產品則每瓶外包裝均完整，
        無滲溢漏等異常情形，已如上述。此外，上訴人復未主
        張或舉證證明系爭產品於系爭契約終止時有何瑕疵存在
        ，其僅以系爭產品於系爭契約屆期終止時已逾有效期限
        為由，主張為有瑕疵之產品且不符合系爭契約第8-4 條
        「庫存」之要件云云，尚屬無據。
  (三)關於被上訴人請求買回系爭產品是否違反誠實信用原則之
      爭點：
    １、民法第148條第2項規定，行使權利，履行義務，應依誠
        實及信用方法。該條所稱行使之「權利」，當涵攝系爭
        契約第8-4 條所約定之買回請求權在內，本件被上訴人
        行使該買回請求權，自得依此誠信原則予以檢驗。上訴
        人主張被上訴人僅於系爭契約訂立之初訂購JM產品1 次
        ，包括潔顏油250CC、50CC、潤膚水250CC、50CC各600
        瓶、500瓶、360瓶、500瓶，各單項數量均未達5,000瓶
        ，於契約期滿時尚未銷售之系爭產品數量分別高達565
        瓶、398瓶、341瓶、477瓶之事實， 固為被上訴人所不
        爭執，且有收據附卷可稽（見原審卷頁18）。惟兩造就
        單項產品訂貨未達5,000瓶時另以第9-4條約定相關產品
        包裝資材開發費用之負擔，已如上述，且產品未能暢銷
        之原因多端，此由兩造以第8-4 條就契約終止時未罄售
        產品之危險分擔為約定亦可得徵。是上訴人以上開主張
        之事由，認被上訴人行使買回權違反誠信原則云云，難
        認有據。
    ２、又系爭契約第12條第1、3項約定：「乙方應在本契約簽
        訂同時支付20萬元之保證金給甲方」、「保證金不計利
        息。於本契約終止後，保證金除抵充乙方所積欠甲方之
        債務外，倘有剩餘，則無息歸還乙方。」等語，而被上
        訴人前依上開約定訴請上訴人返還所交付之保證金20萬
        元，上訴人則以被上訴人訂購各單項數量均未達5,000
        瓶應給付包材開發費72萬元據為抵銷之抗辯，嗣經原法
        院判決被上訴人勝訴確定（98年度簡上字第133 號，下
        稱前案），業據本院調閱上開卷宗查核無訛，由此可知
        ，銷售數量多寡並非前案訴訟兩造之爭點所在。又被上
        訴人於前案訴訟中並無何特別情事，足使上訴人信任被
        上訴人不行使系爭產品買回請求權，或不欲上訴人履行
        此買回義務；況被上訴人請求上訴人買回系爭產品，僅
        使兩造就各承擔半數之未銷售風險，亦難認有何失其公
        平之情。則上訴人以被上訴人隱瞞系爭產品多數未銷售
        之事實，先訴請上訴人返還保證金，俟判決確定後再為
        本件之請求，其權利行使與誠信原則相違云云，亦屬無
        據。
  (四)綜此，被上訴人於98年2 月10日系爭契約屆期時尚庫存系
      爭產品，總計系爭產品進貨價格5折之金額為370,244元，
      上訴人復未舉證證明系爭產品於系爭契約終止時有何瑕疵
      存在，則被上訴人依系爭契約第8-4 條約定，僅請求上訴
      人以35萬元買回系爭產品，應認有理。又被上訴人就本件
      請求向原法院聲請對上訴人核發支付命令（99年度促字第
      13124號），並於99年7月23日送達上訴人，有支付命令送
      達證書在卷可憑（見原審卷頁35）。是被上訴人請求加計
      自99年7月24日起算之法定遲延利息，亦有理由，應予准
      許。
五、綜上所述，被上訴人依系爭契約之法律關係，請求上訴人給
    付被上訴人35萬元及自99年7月24日起至清償日止按年息5%
    計算之利息，為有理由，應予准許。是則原審判命上訴人如
    數給付並為准、免假執行之宣告，理由雖有不同，結論並無
    不合。上訴意旨指摘原判決不當，求予廢棄改判，為無理由
    ，應予駁回。
六、本件事證已明，兩造其餘攻擊防禦方法與所舉證據，核與本
    件判決結果不生影響，爰不再逐一論駁，附此敘明。
七、據上論結，本件上訴為無理由，依民事訴訟法第449條第2項
    、第78條，判決如主文。
中    華    民    國   100    年    7     月    26    日
                    民事第十庭
                        審判長法  官  張宗權
                              法  官  林曉芳
                              法  官  鄭純惠
正本係照原本作成。
不得上訴。
中    華    民    國   100    年    7     月    29    日
                              書記官  劉麗芬